臺灣彰化地方法院刑事判決
110年度訴字第840號
公  訴  人  臺灣彰化地方檢察署檢察官  
被      告  張家勝




指定辯護人  本院公設辯護人陳志忠  
上列被告因準強盜等案件，經檢察官提起公訴（110年度偵字第9
852、10830、11334、11336號），本院判決如下：
    主  文
張家勝犯如附表二所示之罪，各處如附表二所示之刑及沒收。附
表二編號1及編號3應執行有期徒刑陸月，如易科罰金，以新臺幣
壹仟元折算壹日。附表二編號2及編號4應執行有期徒刑壹年肆月
。
    犯罪事實
一、張家勝於如附表一編號1至3所示之時間，意圖為自己不法之
    所有，為附表一所示之竊盜、加重竊盜行為。復於民國110
    年8月19日10時57分許，騎乘甫於附表一編號3所竊得之車牌
    號碼000-000號普通重型機車，行經彰化縣○○鎮○○街00號「
    阿美姊高麗菜飯」小吃店前時，先將機車停在店門口但未熄
    火，接著走進店出餐及結帳櫃檯前，意圖為自己不法之所有
    ，趁該店員工葉密等人雖各自忙於自身所掌管工作，但仍在
    其等員工管領力下，不及防備之際，伸手搶奪店內置於櫃檯
    之零錢筒【內有新臺幣（下同）50元硬幣124個，總計6200
    元】，旋即轉身走向機車，並跨騎原未熄火機車，同時低頭
    並彎腰撿拾甫搶奪而掉落地面上的零錢，「阿美姊高麗菜飯
    」小吃店店員之一員順手持著手中長湯勺揮打張家勝，另一
    店員也朝該機車方向走去，另店員葉密發現後，除立即喊「
    小偷」多次外，並跑出櫃檯拉住張家勝所騎乘機車之後架，
    張家勝欲離開現場，乃手握機車把手催加油門，致葉密因而
    跌倒，受有左手及左膝蓋挫傷等傷害（傷害部分未據告訴）
    。現場客人見狀立即出手相助，用手推張家勝所騎機車，造
    成張家勝人車倒地，張家勝即爬起跑離現場，張家勝乃未將
    搶奪之零錢置於自己實力支配下而未遂。約莫1分鐘左右後
    ，張家勝再度走回現場，並由該客人將之帶回該店家騎樓處
    ，等待警員到場將其逮捕而查獲上情。
二、案經梁桂英訴由彰化縣警察局北斗分局報告臺灣彰化地方檢
    察署檢察官偵查起訴。
    理  由
一、證據能力
　　本案檢察官、被告及辯護人對於本判決所引用之下列各項供
    述證據（含書面陳述）之證據能力，於本院準備程序時，均
    表示無意見，且於本院言詞辯論終結前，亦均未聲明異議，
    本院斟酌下列供述證據作成時之情況，並無違法不當情事，
    且認為以之作為證據應屬適當，依刑事訴訟法第159條之5之
    規定，得作為證據。至以下所引用之非供述證據，均非人對
    現場情形之言詞描述本身，自無傳聞法則之適用，且經本院
    依法踐行調查證據程序，亦查無依法應予排除證據能力之情
    形，故亦得作為證據。
二、認定事實所憑之證據及理由
  ㈠上揭竊盜、加重竊盜之犯罪事實，業據被告坦承不諱，除 補
    述被告於本院審理時之自白外，並有如附表一編號1、2、3
    所示之證據可佐，被告此部分自白堪認與事實相符，被告涉
    犯竊盜、加重竊盜之犯行，均堪認定，應依法論科。
　㈡另訊據被告就附表一編號4之行為，否認有何準強盜犯行，並
    辯稱：我是搶奪，當時我已經逃走了，是故意回去讓被害人
    抓，我認為我是自首云云。辯護人為被告辯護稱：關於此部
    分行為是搶奪未遂，因為被告搶奪之後並未實施強暴行為，
    非準強盜，且被告當時未將財產置於自己實力支配之下，僅
    屬搶奪未遂，被告有自首主動接受裁判之情等語置辯。經查
    ：　
　⒈按搶奪罪以乘人不備，不及抗拒，公然掠取其財物為成立要
    件，與竊取者係乘人不知，以和平或秘密方法竊得其物之情
    形，迥然有別。本件被告伸手拿取店內置於櫃檯之零錢筒（
    含其內現金），其場景係在小吃店前，該店員雖各自忙於自
    身所掌管工作，惟該零錢筒仍在其等的監督下，此由被告甫
    拿取該零錢筒，隨即遭多名店員發現，除喊「小偷」多次外
    ，有手持長湯勺揮打，有雙手拉住被告所騎乘機車後架，有
    朝該機車方向走去等情（詳見本院卷第219-221頁之監視器
    勘驗筆錄），暨證人葉密於本院審理時結證稱：我有看到被
    告去拿存錢筒，我拿飯給客人之後，被告的機車很快就停下
    來，我就一直喊「小偷」，我就是不讓他走，我也不知道他
    是誰，我就趕快衝，我是直覺去抓住他等語（詳見本院卷第
    274-275頁）互參，由此可見，本件被告所為，係當著被害
    人面前或被害人轉身取物之際，乘被害人不及防備，逕行取
    走零錢筒（含其內現金）轉身迅速逃逸，在客觀上顯已屬公
    然攫取他人財物之「不法腕力」之實施，而非屬單純乘人不
    知「和平移轉」之竊盜行為，至為灼然。公訴人認係竊取零
    錢筒（含其內現金）行為，尚有未洽。
　⒉次按刑法第329 條準強盜罪之規定，將竊盜或搶奪之行為人
    ，為防護贓物、脫免逮捕或湮滅罪證而當場施強暴、脅迫之
    行為，視為施強暴、脅迫使人不能抗拒而取走財物之強盜行
    為，乃因準強盜罪之取財行為與施強暴、脅迫行為之因果順
    序，雖與強盜罪相反，卻有時空之緊密連接關係，以致竊盜
    或搶奪故意與施強暴、脅迫之故意，並非截然可分，而得以
    視為一複合之單一故意，亦即可認為此等行為人之主觀不法
    與強盜行為人之主觀不法幾無差異；復因取財行為與強暴、
    脅迫行為之因果順序縱使倒置，客觀上對於被害人或第三人
    所造成財產法益與人身法益之損害卻無二致，而具有得予以
    相同評價之客觀不法。司法院釋字第630 號解釋因而揭示：
    「擬制為強盜行為之準強盜罪構成要件行為，雖未如刑法第
    328 條強盜罪之規定，將實施強暴、脅迫所導致被害人或第
    三人不能抗拒之要件予以明文規定，惟必於竊盜或搶奪之際
    ，當場實施之強暴、脅迫行為，已達使人難以抗拒之程度，
    其行為之客觀不法，方與強盜行為之客觀不法相當，而得與
    強盜罪同其法定刑」。縱犯罪動機出於防護贓物、脫免逮捕
    或湮滅罪證，但因而導致強暴、脅迫的具體行為，造成侵害
    法益的事實，準強盜罪所要處罰的就是強暴、脅迫至使難以
    或不能抗拒的犯行。本件被告搶奪「阿美姊高麗菜飯」小吃
    店之零錢筒後，旋即轉身走向機車，並跨騎原未熄火機車，
    其一店員葉密發現後，除立即喊「小偷」多次外，並跑出櫃
    檯拉住張家勝所騎乘機車之後架，張家勝欲離開現場，乃手
    握機車把手催加油門，致葉密因而跌倒受傷，此由本院勘驗
    該隔壁家騎樓監視器畫面，其內容如下：
　　「【代號甲指被告；代號A指證人葉密】……㈣於11：04：53至
    11：04：59時，可見到甲走下機車後走靠近系爭店家的櫃檯
    ，並於11：04：57時伸出右手拿取櫃檯上的物品後，隨即轉
    身走向其機車，於11：05：00時跨騎坐上其機車。…… ㈥（11
    ：05：06-11：05：07）⒈甲在機車上坐直身軀後準備騎機車
    離去。⒉A走到甲的機車後方以雙手拉住甲的機車車尾。…… ㈦
    （11：05：07-11：05：10）⒈甲坐在機車上，機車往前移動
    些許後開始向右迴轉，甲並以雙腳步行輔助機車右迴轉。⒉A
    仍抓著甲的機車車尾，於11：05：09時可見到A在機車右迴
    轉時在機車後方跌倒。」（詳見本院卷第219-220頁） 
　　觀之上述情節，及卷附監視器錄影畫面截圖（見a1卷第67-7
    1頁、本院卷第287-291頁），其12秒間所呈現情節，暨證人
    葉密於本院審理時結證稱：我不想讓被告跑掉，也沒有預期
    被告會突然催動油門，被告騎機車要走時，我有抓住他機車
    後面，被告迴轉之後我就跌倒，在這過程中被告沒有碰到我
    的身體，後來被告也跌倒也是立刻逃走，並未碰觸到我等語
    （見本院卷第276-277頁），由此可知被告雖有為了逃離現
    場、脫免逮捕而手握機車把手催加油門之行為，然該行為顯
    難認已導致證人葉密難以或不能抗拒之情，而造成證人葉密
    受傷，是故被告所為，自難論以準強盜。辯護人為被告辯護
    稱：被告搶奪之後並未實施強暴行為，不構成準強盜罪，堪
    認可採。公訴人認應論以準強盜，亦有未合。
  ⒊再按意圖為自己不法之所有，搶奪他人之現款，雖因被害人
    抗拒，始未得手，所為係犯刑法第325條第3項、第1項之搶
    奪未遂罪，並依未遂犯之規定減輕其刑；確已著手於搶奪他
    人之金錢，因售票員奪回而未遂，並非不能犯（最高法院81
    年度台上字第1135號、80年度台上字第4376號刑事裁判意旨
    參照）。本件被告搶奪零錢筒（含其內現金）旋即轉身走向
    機車，並跨騎原未熄火機車，同時低頭並彎腰撿拾甫搶奪而
    掉落地面上的零錢，隨即遭店內店員手持長湯勺揮打，及另
    一店員以雙手拉住被告所騎乘機車後架，並遭現場客人出手
    相助，用手推被告所騎機車造成被告人車倒地，被告即爬起
    跑離現場，而將搶奪之零錢留置現場，有現場監視器勘驗筆
    錄可參（詳見本院卷第220-221頁），暨卷附遺留現場零錢
    照片（見a1卷第81頁），由此足知，被告搶奪「阿美姊高麗
    菜飯」小吃店櫃台之零錢筒（內含現金）行為，應屬尚未得
    手，亦即尚未將所搶奪之物置於自己實力支配下而未遂。辯
    護人辯護稱：被告當時未將財產置於自己實力支配之下，僅
    屬搶奪未遂等語，應認可採。
  ⒋綜上，被告自白其係搶奪未遂，堪認可採。此外，尚有如附
    表一編號4所示之證據可佐，被告犯搶奪未遂犯行，足堪認
    定，應依法論科。
三、論罪科刑：　
　㈠按刑法第321條第1項第3款所謂兇器，凡客觀上足以危害生命
    、身體之器具皆屬之，被告所持用之老虎鉗，質地堅硬，足
    以剪斷抽屜鎖等物，客觀上可供兇器使用以危害他人之生命
    、身體，可認為兇器。是核被告所為，就犯罪事實欄附表
    一編號1、3所為係犯刑法第320條第1項之竊盜罪；就犯罪事
    實欄附表一編號2所為係犯同法第321條第1項第1款、第3款
    之攜帶兇器侵入住宅竊盜罪；就犯罪事實欄附表一編號4所
    為係犯同法第325條第1項、第3項之搶奪未遂罪。公訴意旨
    雖認犯罪事實欄附表一編號4係犯刑法第329條之準強盜罪
    ，惟此部分與本院認定之基本社會事實係屬同一，並給予被
    告及辯護人答辯之機會，已無礙被告防禦權之行使，自得變
    更起訴法條予以審理，附此敘明。　
　㈡被告搶奪零錢筒（內含現金）行為，尚未得手，為未遂，應
    依刑法第25條2項減輕其刑。
　㈢被告所犯2次竊盜罪、1次加重竊盜、1次搶奪未遂間，犯意各
    別，行為互殊，應予分論併罰。
　㈣又被告前因施用毒品、竊盜案件，分別經本院以105年度審訴
    字第181號判決判處有期徒刑8月確定；105年度審易字第311
    號判決判處有期徒刑9月、10月，應執行有期徒刑1年6月確
    定；105年度簡字第136 號判決判處有期徒刑5月確定；105
    年度簡字第890號判決判處有期徒刑3月確定。上開各罪嗣經
    本院以105年度聲字第1397號裁定應執行有期徒刑2年7月確
    定，於108年8月22日縮短刑期執行完畢，有臺灣高等法院被
    告前案紀錄表在卷可佐，其於受有期徒刑執行完畢後，5年
    以內故意再犯有期徒刑以上之罪，符合刑法第47條第1項之
    累犯規定。本件起訴書於犯罪事實欄已經敘明被告構成累犯
    之事實，復於證據並所犯法條欄中表明被告構成累犯，並請
    求加重其刑，偵查卷內亦有附上刑案資料查註紀錄表，且公
    訴檢察官於本院審理程序中亦為同上主張，同時說明被告前
    科有同類型的竊盜、搶奪犯罪，被告對於刑罰的反應力薄弱
    ，應依法加重其刑等語，此舉證已然可認對於被告構成累犯
    有所主張且符合自由證明之程度。本院審酌被告於上開前案
    刑期執行完畢後，又再犯本件之罪，前後均屬故意犯行，可
    認其對刑罰反應力薄弱，且依本案之犯罪情節，加重被告所
    犯之罪最低法定本刑，並無造成刑罰過重，罪刑不相當之情
    況，認本案不因累犯之加重致被告所受刑罰有超過其所應負
    擔罪責，及使其人身自由受過苛侵害之情形，適用累犯加重
    之規定，核無司法院大法官釋字第775號解釋意旨所稱不符
    合罪刑相當原則之情形，是應依刑法第47條第1項之規定，
    加重其刑，並就搶奪未遂罪部分，先加後減。
　㈤至於自首部分：
　　惟按對於未發覺之罪自首而受裁判者，得減輕其刑，刑法第
     62條前段定有明文。又所謂發覺，並非以有偵查犯罪權之
    機關或人員確知其人犯罪無誤為必要，有確切之根據得為合
    理之可疑，而對犯罪行為人發生嫌疑時，即得謂為已發覺 (
    最高法院72年台上字第641號刑事判例、94年度台上字第738
    5號刑事判決意旨參照）。本件被告搶奪零錢筒（內含現金
    ）未遂，約莫1分鐘左右後，再度走回現場，由店家客人將
    被告帶回該店家騎樓處，等待警員到場將其逮捕，雖被告係
    自行返回現場，而證人葉密於警詢時證稱：喊小偷時，員工
    也就報警了等語（見a1卷第55頁），及現場監視器勘驗內容
    亦見有店內員工手持手機一邊講話一邊走出觀看外面情形（
    詳見本院卷第218頁之現場勘驗筆錄），由此顯見，被告走
    回現場，僅係自願接受裁判，並無對於未發覺之罪自首情況
    ，被告此舉與自首之要件有間。被告及其辯護人均稱被告有
    自首主動接受裁判之情，尚難認有據。　　
　㈥爰審酌被告對各被害人侵害之程度，並考量其自述高中畢業
    ，有電腦排版、文書處理證照；未婚，無小孩，入所前租屋
    獨居，媽媽亦獨居一處，弟弟、妹妹各自生活，入所前工作
    是顧賭場，日領3000元，除了生活開銷之外，每月會寄錢給
    媽媽3000元以上當生活費，沒有其他貸款或負債之生活及家
    庭經濟狀況，復參以其素行、犯罪動機、目的、手段、被害
    人之意見等一切情狀，分別量處如附表二所犯罪名及處罰欄
    所示之刑、就附表二編號1、3部分諭知易科罰金之折算標準
    ，並分別就得易科罰金與不得易科罰金部分定應執行刑如主
    文所示。
四、沒收：
　㈠扣案之老虎鉗1支，被告雖供稱：老虎鉗如何來的我不知道，
    但我有拿老虎鉗去撬開證人家的抽屜云云。惟證人陳守一於
    本院審理時結證稱：扣案老虎鉗不是我家裡的，是小偷拿來
    的，家裡沒有這個東西，是我發現的，警察來我就交給警察
    等語（見本院卷第271-272頁），觀之證人與被告並無仇恨
    ，何以要編造此證述，顯見該扣案之老虎鉗應係被告所有，
    且係用於犯罪事實欄附表一編號2所使用之工具，爰依刑法
    第38條第1項前段之規定宣告沒收。
　㈡扣案之機車鑰匙1支，為被告所有，且係供犯罪事實欄附表
    一編號3所用之物，業經其供明在卷，爰依刑法第38條第1項
    前段之規定宣告沒收。
據上論斷，應依刑事訴訟法第299條第1項前段、第300條，判決
如主文。
本案經檢察官黃智炫提起公訴，檢察官林士富到庭執行職務。
中　　華　　民　　國　　111 　年　　8 　　月　　31　　日
                  刑事第五庭    審判長法官  周淡怡
                                法      官  吳芙如
                                法      官  李淑惠
以上正本證明與原本無異。
如不服本判決應於收受判決後20日內向本院提出上訴書狀，並應
敘述具體理由。其未敘述上訴理由者，應於上訴期間屆滿後20日
內向本院補提理由書( 均須按他造當事人之人數附繕本) 「切勿
逕送上級法院」。
告訴人或被害人對於判決如有不服具備理由請求檢察官上訴者，
其上訴期間之計算係以檢察官收受判決正本之日期為準。
中　　華　　民　　國　　111 　年　　8 　　月　　31　　日
                                書  記  官  黃國源　　　　　
附表一：
編號 被害人（*有提出告訴） 犯罪行為 證據 1 謝國崧（由其妻梁桂英提出告訴） 110年8月9日12時許，意圖為自己不法之所有，並基於竊盜犯意，在彰化縣○○鄉○○路00號謝國崧住宅前，竊取謝國崧所有車牌號碼000-0000號普通重型機車。 *被告之警詢筆錄（a1頁103-107）、   偵訊筆錄（a2頁47-49）：自白全部   犯罪事實 *證人邱景龍之警詢筆錄（b2頁19-2   1） *證人即告訴人梁桂英（謝國崧之妻）  之警詢筆錄（b2頁13-18） *委託書2份（b2頁51-53） *車輛詳細資料報表（b2頁55） *贓物認領保管單（b2頁31） *現場照片及監視錄影截圖、機車照片（b2頁33-47） 2 陳守一 110年8月13日1時30分許，意圖為自己不法之所有，基於加重竊盜犯意，持客觀上可供兇器使用之老虎鉗1支（已扣案）侵入彰化縣○○鄉○○村○○巷00號陳守一之住宅（該屋未上鎖），利用老虎鉗破壞並拉開屋內之上鎖抽屜，竊取土地權狀3張、陳惠玲（陳守一之女）之健保卡、國民身分證各1張。 *被告之警詢筆錄（b3頁7-10）、偵   訊筆錄（a2頁47-49）：自白全部犯   罪事實 *證人即被害人陳守一之警詢筆錄（b3  頁11-12） *扣押筆錄及扣押物品目錄表（b3頁13   -19）、贓物認領保管單（b3頁21）   、遭竊物品照片（b3頁23） *行竊現場及被告所遺留現場之老虎鉗   照片（b3頁25-29） *監視錄影截圖（b3頁31-33） *被告帶同警方取出贓物之照片（b3頁  35） *扣案老虎鉗1支 3 鄭瑛杰 110年8月19日8時30分許，意圖為自己不法之所有，並基於竊盜犯意，在彰化縣○○鄉○○村○○巷00號鄭瑛杰住宅前，以自備鑰匙（已扣案）竊取鄭瑛杰所有車牌號碼000-000號普通重型機車。 *被告之警詢筆錄（a1頁13-20）、偵  訊筆錄（a2頁47-49）：自白全部犯  罪事實 *證人即被害人鄭瑛杰之警詢筆錄（b1  頁17-18） *贓物認領保管單（b1頁27） *扣案被告所有機車鑰匙及竊盜現場、  遭竊機車照片（b1頁31-33） *車輛詳細資料報表（b1頁53） *扣案被告所有機車鑰匙1支及扣押物  品目錄表（b1頁25） 4 「阿美姊高麗菜飯」小吃店 如犯罪事實欄一所示 *被告之警詢筆錄（a1頁13-20）、偵  訊筆錄（a2頁47-49）：坦承部分事  實。 *證人即被害人葉密之警詢筆錄（a1頁  53-57）：全部犯罪事實。 *贓物認領保管單（a1頁61）及照片  （a1頁91上半）：佐證被告搶得「阿   美姊高麗菜飯」小吃店零錢筒內現   金6200元之事實。 *監視錄影截圖（a1頁63-75）及錄影  檔案（共有2個不同角度之錄影檔  案，光碟附於a2卷末存放袋）：全部  犯罪事實。 *現場照片（a1頁77-81）：佐證案發  後現場情形。 *葉密受傷照片（a1頁83-85）：佐證  葉密跌倒後受有左手及左膝蓋挫傷等  傷害之事實。 

附表二
編號 犯罪事實 所犯罪名及處罰 1 犯罪事實欄附表一編號1 張家勝犯竊盜罪，處有期徒刑肆月，如易科罰金，以新臺幣壹仟元折算壹日。 2 犯罪事實欄附表一編號2 張家勝犯攜帶兇器侵入住宅竊盜罪，處有期徒刑拾月。扣案之老虎鉗壹支，沒收。 3 犯罪事實欄附表一編號3 張家勝犯竊盜罪，處有期徒刑肆月，如易科罰金，以新臺幣壹仟元折算壹日。扣案之機車鑰匙壹支，沒收。 4 犯罪事實欄附表一編號4 張家勝犯搶奪未遂罪，處有期徒刑拾月。 

附件：（卷證代碼對照表）　
序號 偵查卷宗案號 卷宗代號 1 110年度偵字第9852號卷1 a1 2 110年度偵字第9852號卷2 a2 3 110年度偵字第10830號 b1 4 110年度偵字第11334號 b2 5 110年度偵字第11336號 b3 

附錄本案論罪科刑法條：
【中華民國刑法第320條】
意圖為自己或第三人不法之所有，而竊取他人之動產者，為竊盜
罪，處5年以下有期徒刑、拘役或50萬元以下罰金。
意圖為自己或第三人不法之利益，而竊佔他人之不動產者，依前
項之規定處斷。
前二項之未遂犯罰之。
【中華民國刑法第321條】
犯前條第1項、第2項之罪而有下列情形之一者，處6月以上5年以
下有期徒刑，得併科50萬元以下罰金：
一、侵入住宅或有人居住之建築物、船艦或隱匿其內而犯之。
二、毀越門窗、牆垣或其他安全設備而犯之。
三、攜帶兇器而犯之。
四、結夥三人以上而犯之。
五、乘火災、水災或其他災害之際而犯之。
六、在車站、港埠、航空站或其他供水、陸、空公眾運輸之舟、
    車、航空機內而犯之。
前項之未遂犯罰之。
【中華民國刑法第325條】
（普通搶奪罪）
意圖為自己或第三人不法之所有，而搶奪他人之動產者，處6月
以上5年以下有期徒刑。
因而致人於死者，處無期徒刑或7年以上有期徒刑，致重傷者，
處3年以上10年以下有期徒刑。
第1項之未遂犯罰之。